【裁判字號】    99,抗,1526
【裁判日期】    991130
【裁判案由】    假處分
【裁判全文】
臺灣高等法院民事裁定                  99年度抗字第1526號
抗  告  人  曾秋玉
上列抗告人因與相對人郭水元間假處分事件，對於中華民國99年
6月30日臺灣板橋地方法院99年度全字第158號裁定，提起抗告，
本院裁定如下：
    主  文
抗告駁回。
抗告訴訟費用由抗告人負擔。
    理  由
一、按債權人就金錢請求以外之請求，欲保全強制執行者，得聲
    請假處分；又假處分，非因請求標的之現狀變更，有日後不
    能強制執行，或甚難執行之虞者，不得為之，民事訴訟法第
    532 條第1項、第2項定有明文。所謂請求標的之現狀變更，
    係指為請求標的之物，其從前存在之狀態，已有變更或將有
    變更而言（最高法院20年抗字第 336號判例參照）。又請求
    及假處分之原因應釋明之；前項釋明如有不足，而債權人陳
    明願供擔保或法院認為適當者，法院得定相當之擔保，命供
    擔保後為假處分，亦為民事訴訟法第533條準用第526 條第1
    項、第2項所明定。 所謂釋明，乃當事人提出之證據雖未能
    使法院達於確信之程度，惟已使法院得薄弱之心證，信其事
    實上之主張大概為如此者為已足（最高法院97年度台抗字第
    657 號裁定參照）。又法院定擔保金額而為准許假處分之裁
    定者，該項擔保係備供債務人因假處分所受損害之賠償，其
    數額應依標的物受假處分後，債務人不能利用或處分該標的
    物所受之損害額，或因供擔保所受之損害額定之，非以標的
    物之價值為依據（最高法院63年臺抗字第 142號判例參照）
    。又法院定擔保金額而為附條件之假處分裁定，該擔保金額
    苟已斟酌債務人因假處分所受之損害而為衡定，其金額應如
    何始認為相當，原屬法院職權裁量之範圍，非當事人所得任
    意指摘（最高法院88 年度台抗字第556號裁定參照）。
二、本件相對人在原法院聲請意旨略以：伊子郭高利於民國（下
    同）96年1月8日與伊簽訂協議書，約定郭高利應按月給付伊
    扶養費新臺幣（下同）5,000元，若遲延則加計2,000元，及
    伊就郭高利所有門牌號台北縣土城市○○路17之 1號房屋（
    下稱系爭房屋）有無償使用之權利。詎郭高利從未依約給付
    扶養費予伊，致伊生活困頓。尤有甚者，郭高利更於99年 4
    月初向原法院聲請強制執行，要求伊遷出系爭房屋，經伊聲
    明異議後，雖經原法院裁定駁回郭高利所為上開強制執行之
    聲請，惟郭高利竟於99年 5月20日趁伊外出時更換門鎖，致
    伊無法使用系爭房屋。伊於99年 5月31日委請律師發函促請
    郭高利履行上開協議，惟遭郭高利拒絕，乃於提起訴訟前，
    先就系爭房屋及其坐落基地即台北縣土城市○○段 850地號
    土地所有權應有部分10,000分之134（下稱系爭土地） 聲請
    假扣押。惟於實行假扣押時，始發現系爭房地已於99年6月8
    日以夫妻贈與為原因而移轉登記於抗告人名下，顯係詐害伊
    之債權，伊自得聲請法院撤銷郭高利與抗告人間之贈與契約
    及移轉所有權之行為。惟恐抗告人將系爭房地再行處分予他
    人，致請求標的現狀變更，造成日後有難以強制執行之虞，
    爰依民事訴訟法第 532條之規定，聲請命抗告人就其所有系
    爭房地不能為讓與、抵押、出租及其他一切處分行為之假處
    分等情，除已據相對人提出土地建物異動清冊、協議書、原
    法院99 年度司執字第19738號民事裁定、智鼎國際法律事務
    所函、原法院99年度司裁全字第1280號民事裁定、台北縣板
    橋地政事務所函、及土地及建物登記謄本為證外（見原法院
    卷 5至14頁），並陳明願供擔保以補釋明之不足。原裁定因
    依首開規定，命相對人供擔保後，准予假處分，並無不合。
三、抗告意旨雖以：原裁定禁止抗告人就系爭房地為一切處分行
    為，其命相對人供擔保之金額，應以系爭房地之價值計算，
    始為公允，乃原裁定僅命相對人以55萬元供擔保後，即得為
    假處分，顯有不當云云。惟查，原裁定命抗告人不得就其所
    有系爭房地為讓與、抵押、出租及其他一切處分行為，既已
    斟酌系爭房地之價值、面積、所在位置（見原法院卷 4、13
    、14頁）及本案訴訟所需進行期間（各級法院辦案期限實施
    要點第 2條規定參照）等一切情狀，並按法定利率即年息5%
    ，估算抗告人因該假處分，致於本案審理期間不能利用或及
    時處分系爭房地所受之損害額，因而酌定擔保金額為55萬元
    ，並無不當。抗告意旨主張應依系爭房地之價值定擔保金額
    云云，自非有據，是其執此指摘原裁定不當，聲明廢棄，為
    無理由，應予駁回。
四、據上論結，本件抗告為無理由，依民事訴訟法第495條之1第
    1項、第449條第1項、第95條、第78條，裁定如主文。
中    華    民    國    99    年    11    月    30    日
                    民事第五庭
                        審判長法  官  林鄉誠
                              法  官  曾部倫
                              法  官  梁玉芬
正本係照原本作成。
不得再抗告。
中    華    民    國    99    年    12    月    2     日
                              書記官  常淑慧

司法院資訊處製作；財團法人民間司法改革基金會備份。
